臺灣臺北地方法院交通事件裁定　　　　 96年度交聲字第474號
原處分機關　臺北市交通事件裁決所
異　議　人
即受處分人　甲○○
上列異議人即受處分人因違反道路交通管理處罰條例案件，對於
臺北市交通事件裁決所中華民國96年4月20日所為之處分（原處
分案號：北市裁二字第裁22-AEV408208號），聲明異議，本院裁
定如下：
    主      文
原處分撤銷。
甲○○汽車駕駛人，行經有燈光號誌管制之交岔路口闖紅燈，處
罰鍰新臺幣壹仟捌佰元，並記違規點數點；又汽車駕駛人，駕
駛汽車有違反道路交通管理處罰條例之行為，經交通勤務警察制
止時，拒絕停車接受稽查而逃逸，處罰鍰新臺幣仟元，並記違
規點數壹點。
    理      由
一、按汽車駕駛人駕駛汽車，應遵守道路交通標誌、標線、號誌
    之指示，道路交通安全規則第90條前段定有明文，而道路交
    通標誌標線號誌設置規則第206條第5款第1目規定「圓形紅
    燈」之行車管制號誌，其代表之意義係禁止車輛通行，不得
    超越停止線或進入路口。次按汽車（依道路交通管理處罰條
    例第3條第8款規定，包括機器腳踏車即機車）駕駛人，行經
    有燈光號誌管制之交岔路口闖紅燈者，處新臺幣（下同）1,
    800元以上5,400元以下罰鍰，並記違規點數3點，道路交通
    管理處罰條例第53條第1項、第63條第1項第3款分別定有明
    文；另按汽車駕駛人，駕駛汽車有違反道路交通管理處罰條
    例之行為，經交通勤務警察或依法令執行交通稽查任務人員
    制止時，不聽制止或拒絕停車接受稽查而逃逸者，除按各該
    條規定處罰外，處3,000元以上6,000元以下罰鍰，並記違規
    點數1點，同條例第60條第1項、第63條第1項第1款亦有明定
    。上開闖紅燈及不服指揮稽查而逃逸之行為，若當場不能或
    不宜攔截製單舉發者，得逕行舉發，同條例第7條之2第1項
    第1款、第4款亦有規定。
二、本件異議人即受處分人甲○○經警方於民國96年2月10日逕
    行舉發於同日晚間10時28分許，在臺北市○○○路○段278
    號前之交岔路口，有騎乘車號BKE-127號重型機車「紅燈左
    轉」、「經警以指揮棒攔停未停，反往南加速逃逸」等違規
    行為（舉發通知單單號：北市警交字第AEV408208），嗣經
    受處分人提出申訴表示不服，原處分機關即臺北市交通事件
    裁決所經調查結果，仍認受處分人確有前開違規行為，乃依
    道路交通管理處罰條例第53條第1項、第60條第1項、違反道
    路交通管理事件統一裁罰基準及處理細則（下稱處理細則）
    第44條第1項、違反道路交通管理事件統一裁罰基準表（下
    稱基準表）之規定，於96年4月20日以北市裁二字第裁22-AE
    V408208號裁決書裁處受處分人罰鍰各1,800元、3,000元在
    案（惟漏未依同條例第63條第1項第3款、同條項第1款各記
    違規點數3點及1點）。上開各情，有舉發通知單及裁決書各
    1紙在卷足憑。
三、關於「駕車行經有燈光號誌管制之交岔路口闖紅燈」部分：
    訊據受處分人對於於96年2月10日晚間10時28分許，騎乘上
    開機車行經臺北市○○○路○段278號前之交岔路口違反號誌
    、紅燈左轉之違規事實，業已坦承在卷，並陳稱：不再就此
    部分聲明異議等語，核與證人即舉發本件違規之臺北市政府
    警察局大安分局交通分隊警員乙○○於本院證稱：伊於上開
    時地執行交通違規稽查勤務時，發現受處分人騎乘之機車紅
    燈左轉等語相符（以上均詳本院96年7月16日訊問筆錄）。
    受處分人此部分違規事實明確，其異議尚無理由。
四、關於「拒絕停車接受稽查而逃逸」部分：
  (一)訊據受處分人固不諱言於上開時、地駕駛前揭車輛行經該路
    段之事實，惟矢口否認有何拒絕停車接受稽查而逃逸之違規
    行為，辯稱：當天時值晚上十點半，天色已暗，伊因下課急
    著回家，故紅燈直接左轉，惟並未聽到警員吹哨子，亦未看
    見警員有何攔停之動作，並無不服取締逃逸之情形，且交通
    違規案件應有照片作為證明云云。
  (二)按交通警察製單舉發違反道路交通管理處罰條例所列之違規
    事實，本質上為行政處分，係公務員基於職務上之權力，依
    法就特定之具體事件所為之具公法上效果之單方面行政行為
    ，基於公務員為公法上行為具有公信力之原則，該行政行為
    當可被推定為真正，其據以依法處分之事實認定亦為正確無
    誤。另依道路交通管理處罰條例科處行政罰事件，依據公法
    爭議之舉證責任分配法則，固應先由行政機關就其業已履踐
    相關正當法程序，以及人民應受處罰之客觀違反法令行為，
    負證明之責，異議人就行政機關已為相當證明之前開事項，
    若主張欠缺主觀歸責條件或為其他抗辯，亦須就其所辯提出
    反證。惟行政機關對於前開應為舉證事項，非不得以執行查
    察取締勤務人員，依據調查人證之程序，使就親歷事實提供
    不可替代之證明方法，合先敘明。
  (三)受處分人違規紅燈左轉後，拒絕接受交通勤務警察稽查而駕
    車逃逸之事實，業據證人乙○○證稱：當天晚上我與另1名
    同事執行晚上7點至11點之交通違規稽查勤務，當時是在建
    國南路2段278號即書田診所前，該處是建國南路與和平東路
    口南側迴轉道，該處必須依照號誌行駛方可迴轉，我看到1
    台機車紅燈左轉後，我就靠近道路中央，手持指揮棒揮動，
    示意對方靠邊停車，對方沒有停車，但往內側車道閃避，另
    一名同事在後方也跟我作一樣的動作，惟該車仍未停下，後
    來就直行建國南路離開違規地點，我與同事同時記下車牌號
    碼及機車排氣量，現場用電腦查詢後隨即開單告發等語明確
    （見本院96年7月16日訊問筆錄），並有其當庭繪製之現場
    圖1張在卷可參。考量證人乙○○與受處分人並無任何親屬
    關係，此業據證人乙○○陳明在卷，其於負有具結義務並可
    能受刑法偽證罪處罰之情形下，仍於法庭為前揭證言，其證
    言之憑信性應可獲得擔保，且證人乙○○既為依法執行交通
    勤務之警員，其所為舉發之執行職務行為，依前揭說明，原
    則上應可推定其為正當；況依其前開證述內容，就事發經過
    能為詳盡之描述，其於舉發通知單上所填載之違規機車車號
    、廠牌、車色、排氣量等資料，均與受處分人所自承之機車
    特徵吻合，堪認與客觀事實相符，乙○○所述又均合於常情
    而無矛盾齟齬，衡情其更無設詞陷害受處分人之必要，所證
    自得援為不利於受處分人之認定依據。又該機車見員警攔停
    後，有往內側車道閃避之舉，且當時在同一地點僅有1輛機
    車有違規左轉情事，已據證人乙○○證述綦詳，足見受處分
    人違規紅燈左轉後，於知悉員警攔停之狀況下，確有拒絕停
    車接受稽查而閃避逃逸之行為甚明，且足以排除員警將其他
    車輛誤認混淆之可能。受處分人辯稱不知員警有攔停、並未
    逃逸云云，自不足採。又證人乙○○就舉發經過係親見親聞
    ，所言已足認定受處分人之違規行為，且依闖紅燈之違規行
    為係於極短時間內發生之特性，實難強求交通員警同時進行
    拍照採證，況相關道路交通法規亦未強制要求員警舉發違規
    均需以照片為憑，受處分人辯稱本件並無採證照片云云，尚
    不能解免其應負之違規責任。綜上各情，本件事證明確，受
    處分人拒絕停車接受稽查而逃逸之違規行為，亦堪以認定，
    應依法論科。
五、綜上所述，受處分人確有駕車行經有燈光號誌管制之交岔路
    口闖紅燈及拒絕停車接受稽查而逃逸之違規行為，而分別違
    反道路交通管理處罰條例第53條第1項、第60條第1項之規定
    。查受處分人於96年3月6日向原處分機關提出申訴時，雖已
    逾本件舉發通知單上所載之應到案日期（96年2月25日），
    惟查異議人係遲至同年3月3日始收受該舉發通知單等情，有
    臺北市政府警察局交通警察大隊96年6月4日北市警大執字第
    09632411500號函所檢附之中華民國郵政大宗掛號函件聯、
    查詢國內各類掛號郵件查單附卷可參，足見受處分人實際收
    受舉發通知單而知悉遭舉發時，早已逾舉發通知單上所載之
    應到案日期，而無從於應到案日期前提出申訴。惟原處分機
    關於進行裁決處罰時，已斟酌上情，而從寬各裁處法定最低
    額罰鍰即1,800元、3,000元，對受處分人尚無不利可言。又
    原處分機關以受處分人有駕車行經有燈光號誌管制之交岔路
    口闖紅燈，及駕駛汽車有違反道路交通管理處罰條例之行為
    ，經交通勤務警察制止時，拒絕停車接受稽查而逃逸等二項
    違規行為，各裁處受處分人罰鍰1,800元及3,000元，固非無
    見；惟漏未依道路交通管理處罰條例63條第1項第3款、第1
    款之規定，併記違規點數3點及1點，即難認為允當。本件異
    議雖無理由，惟原處分既有不當，自應由本院將原處分撤銷
    ，並依據道路交通管理處罰條例第53條第1項、第60條第1項
    、第63條第1項第3款、第1款之規定，裁處受處分人罰鍰併
    記違規點數如主文所示，以資適法。
據上論斷，應依道路交通案件處理辦法第20條前段，裁定如主文
。
中　　華　　民　　國　　96　　年　　7 　　月　　24　　日
                  交通法庭法　官　林庚棟
以上正本證明與原本無異。
如不服本裁定應於送達後5日內向本院提出抗告狀。
　　　　　　          　　書記官　殷玉芬
中　　華　　民　　國　　96　　年　　7 　　月　　27　　日
